【裁判字號】    97,台上,1231
【裁判日期】    970321
【裁判案由】    違反毒品危害防制條例
【裁判全文】
最高法院刑事判決            九十七年度台上字第一二三一號
上  訴  人  甲○○
                    （
上列上訴人因違反毒品危害防制條例案件，不服台灣高等法院高
雄分院中華民國九十七年一月十一日第二審更審判決（九十六年
度上重更(一)字第三一號，起訴案號：台灣高雄地方法院檢察署九
十五年度偵字第二九六五六號），提起上訴，本院判決如下：
    主  文
上訴駁回。
    理  由
本件原判決認定上訴人甲○○明知海洛因為毒品危害防制條例第
二條第二項第一款列管之第一級毒品，且係經行政院公告列管之
管制進出口物品，不得運輸、私運進口。竟與滯留大陸，綽號「
豬哥亮」之莊姓男子、「阿全」之不詳姓名成年男子，共同基於
運輸及私運管制物品第一級毒品海洛因進口之犯意聯絡，先由綽
號「阿全」之成年男子返台，於民國九十五年十一月初，以新台
幣（下同）三十萬元之代價，委請上訴人非法運輸、私運第一級
毒品海洛因進入台灣。嗣於九十五年十一月九日上午二時三十分
許，上訴人駕駛其所有高雄籍「漁舢港外1076號」漁舢舨漁船（
統一編號CTS-7985），由高雄港第二港口中和安檢所報關出海後
，即以每小時十海浬速度，往高雄港西南方向海域航行約二小時
後，到達綽號「阿全」之男子事先指示海深約七十三公尺某處我
國領海海域，由某大陸漁船上接駁第一級毒品海洛因磚七塊（由
「阿全」、「豬哥亮」所有之防水膠帶、夾鏈袋分裝成二包，每
包各裝有五塊、二塊海洛因磚，再以「阿全」、「豬哥亮」所有
藍色垃圾袋包裝）後，將該包海洛因磚以雨衣覆蓋放置於該漁舢
舨駕駛座右後方，旋即駕駛該漁舢舨走私入境，返回高雄港。嗣
於同日上午五時十五分許，該漁舢舨返抵高雄港第二港口碼頭，
接受安全檢查時，為海岸巡防署高雄市機動查緝隊當場查獲上訴
人運輸第一級毒品海洛因所用之前揭漁舢舨漁船一艘，並於該漁
舢舨駕駛座右後方查獲上述第一級毒品海洛因磚七塊（合計淨重
二三一三．二三公克、另空包裝總重三一二．０三公克）、綽號
「阿全」所有交付供運輸毒品聯絡用之0000000000號、00000000
00號行動電話各一支等情。係以上開事實，上訴人除否認知悉所
運輸者為第一級毒品海洛因外，均坦白供認不諱，並有第一級毒
品海洛因磚七塊、夾鏈袋二個、防水膠帶四個、藍色垃圾袋一個
、前述門號行動電話二支、漁舢舨漁船一艘扣案可稽，復有搜索
扣押筆錄、扣押物品目錄表、漁船進出港申請書、漁船進出港檢
查表各一份及現場照片十六張在卷為憑；而扣案之海洛因磚七塊
經送檢驗結果，均含有第一級毒品海洛因成分（合計淨重二三一
三．二三公克，另空包裝總重三一二．０三公克），亦有法務部
調查局九十五年十一月二十二日調科壹字第０九五二三０四五三
七０號鑑定書一紙附卷可佐。上訴人否認知悉所運送之物品係海
洛因，「阿全」告訴我係Ｋ他命云云。惟上訴人於偵查時初則辯
稱：「我不知道包裝內是何東西」；嗣後又改稱：「我並不知道
該東西是毒品，我知道這可能是違禁品，不然怎麼可能一次三十
萬元（新台幣，下同）給我」；或稱：「我不知道這個是海洛因
，我以為是違禁品之類的東西」；或稱：對方說「他有一批Ｋ他
命或是搖頭丸之類的違禁品要進來…我不知道所運輸的東西是第
一級毒品海洛因」各語，經核上訴人前後所辯之情已屬不符。且
上訴人於檢察官聲請法院羈押時，亦自承：「我知道應該是毒品
之類的違禁品。」已坦承對運輸之物品已有毒品之認識；另證人
許育勝於第一審審理中亦證稱：「（當時毒品包裝方式是如何？
）外面是用塑膠袋包著，裡面還有黃色防水膠布包著海洛因毒品
，內容就是如同照片所示。」、「（在還沒有拆開包裝之前，從
外觀是否可以判斷是海洛因毒品？）可以」、「（為什麼？）以
我們的查緝經驗，這種塊狀的包裝都是海洛因毒品。」等語甚明
。參以第一級毒品海洛因與第三級毒品Ｋ他命之價格差異甚大，
海洛因量少價昂，而Ｋ他命相較於海洛因則屬廉價之毒品，上訴
人以三十萬元之高價運送約三公斤之毒品，衡諸一般經驗法則，
應屬運送第一級毒品海洛因始有如此高額代價之可能，況且扣案
之毒品係塊狀包裝，屬一般大量海洛因之型式。再者，被告身為
船員，此次駕駛上開漁舢舨漁船出海，是受託至高雄港海域載運
物品，並非出海作業捕魚，已屬非是，而上訴人前有二次違反懲
治走私條例案件之前科，有台灣高等法院被告前案紀錄表在卷可
稽，此次受託駕駛漁舢舨出海載運物品，竟未查問所載運之物為
何？亦有違常情，佐以扣案之海洛因磚僅以夾鏈袋、防水膠帶、
塑膠垃圾袋包裹，上訴人於高雄港海域接運該毒品時，當已觸摸
該毒品，若謂其不知所接運之物品為海洛因，實難令人置信。所
辯無非事後卸責之詞，顯不足採。上訴人之選任辯護人以：本案
應係有人配合查緝單位行「陷害教唆」之手段而查獲上訴人云云
。惟證人即海岸巡防署高雄市機動查緝隊分隊長高有長於原審證
稱：不清楚本案是否有檢舉人或檢舉獎金等語。而上訴人復未提
出其他證據以實其說，所辯自難審酌。上訴人於案發時，係駕駛
其所有高雄籍「漁舢港外1076號」漁舢舨漁船（統一編號CTS-79
85），由高雄港第二港口中和安檢所報關出海後，即以每小時十
海浬速度，往高雄港西南方向海域航行約二小時後，在海深約七
十三公尺某處，由某大陸漁船上接駁扣案之第一級毒品等情，業
經上訴人於偵查中供明，並有漁船進出港登記資料在卷足稽。依
中華民國領海及鄰接區法第三條規定：中華民國領海為自基線起
至其外側十二浬間之海域。茲以上訴人所述其與大陸漁船接駁處
，係其以每小時十海浬速度往高雄港西南方向海域航行約二小時
加以計算，上訴人接駁之處所約在基線附近，仍屬我國領海範圍
內，此有行政院海岸巡防署九十六年十一月三十日署巡法字第０
九六００一六八０一號函附海圖在卷可參。上訴人雖在我國領海
內接駁扣案之毒品，惟上訴人係受「阿全」之託出海與大陸籍漁
船接駁，運輸第一級毒品海洛因進入高雄港，由該大陸漁船負責
運輸至我國領海基線附近，再由上訴人負責自基線附近運輸進入
高雄港，則上訴人與該大陸漁船應係共同分擔走私海洛因犯行，
上訴人所為已屬私運管制物品海洛因進入台灣，應可認定。本件
事證明確，上訴人犯行洵堪認定。查海洛因係毒品危害防制條例
第二條第二項第一款所列第一級毒品，並為政府公告之甲類管制
進出口物品。上訴人自某大陸漁船上接駁扣案之海洛因磚後，運
輸入境至高雄港之行為，係犯毒品危害防制條例第四條第一項之
運輸第一級毒品罪及懲治走私條例第二條第一項私運管制物品進
口罪。上訴人與綽號「豬哥亮」之莊姓男子、「阿全」及大陸漁
船之不詳姓名之成年男子間（原判決漏未記載），就上開犯行，
有犯意聯絡及行為分擔，為共同正犯。上訴人持有第一級毒品後
進而運輸第一級毒品進口，其持有第一級毒品之低度行為，應為
運輸之高度行為所吸收，不另論罪。上訴人私運管制進口之第一
級毒品自國外入境來台，係一行為同時觸犯運輸第一級毒品罪及
私運管制物品進口罪二罪，為想像競合犯，應從其較重之運輸第
一級毒品罪處斷。因而將第一審不當之科刑判決撤銷，改判適用
毒品危害防制條例第四條第一項、第十八條第一項前段、第十九
條第一項、第三項，懲治走私條例第二條第一項、第十一條，刑
法第十一條、第二十八條、第五十五條、第三十七條第一項，從
一重論處上訴人共同運輸第一級毒品罪，審酌上訴人僅因貪圖小
利，即受託非法運輸第一級毒品海洛因回台，若所運輸之第一級
毒品海洛因流入市面，將嚴重戕害國民身心健康，危害社會治安
至深且鉅，惡性非輕，考量上訴人犯後雖坦承犯行，但仍否認所
運輸之物為海洛因，及尚未取得運輸之代價三十萬元等一切情狀
，仍量處無期徒刑，併依法宣告褫奪公權終身。扣案之海洛因七
塊（合計淨重二三一三．二三公克），為第一級毒品，爰依毒品
危害防制條例第十八條第一項規定，宣告沒收銷燬。另海洛因外
包裝重計三一二．０三公克，及扣案用以包裝扣案海洛因磚所用
之夾鏈袋二個、防水膠帶四個、藍色垃圾袋一個，均係供包裝防
潮運輸毒品所用之物，衡情均屬共犯「豬哥亮」莊姓男子、「阿
全」所有。又扣案之行動電話二支係由共犯「阿全」所有，交由
上訴人用以聯絡運輸毒品所用之物，均依毒品危害防制條例第十
九條第一項規定，均併予宣告沒收，至於鑑驗耗用之毒品既已滅
失，自無庸再予宣告沒收。扣案之前揭漁舢舨漁船，是上訴人所
有，用以運輸本件查扣毒品海洛因之載運工具，為其自承，並有
高雄市政府漁業執照在卷可查，併依毒品危害防制條例第十九條
第三項規定宣告沒收。至上訴人代為運輸毒品之代價三十萬元，
依上訴人所述，須待毒品運輸返台完成交付後，對方始會交付，
是其尚未取得此酬勞，故不予宣告沒收。經核於法並無違誤。上
訴意旨略以：上訴人係因陷害教唆而犯罪，不知所運送者為第一
級毒品，誤以為係運送Ｋ他命，原審未經詳查云云，並未具體指
摘原判決有何違背法令情事，徒憑己見，對原審認事採證職權之
適法行使，或與判決本旨無關之枝節問題，漫指為違法，或再為
事實上之爭執，其上訴難認有理由，應予駁回。
據上論結，應依刑事訴訟法第三百九十六條第一項，判決如主文。
中    華    民    國  九十七  年    三    月  二十一  日
                      最高法院刑事第七庭
                          審判長法官  洪  清  江
                                法官  石  木  欽
                                法官  韓  金  秀
                                法官  陳  晴  教
                                法官  李  錦  樑
      本件正本證明與原本無異
                                      書  記  官
中    華    民    國  九十七  年    三    月  二十八  日
                                                      v
附錄條文：
毒品危害防制條例第四條第一項：
製造、運輸、販賣第一級毒品者，處死刑或無期徒刑；處無期徒
刑者，得併科新台幣一千萬元以下罰金。


司法院資訊處製作；財團法人民間司法改革基金會備份。
